臺灣高雄地方法院刑事判決　
110年度交易字第62號
公  訴  人  臺灣高雄地方檢察署檢察官
被      告  周麗屏


上列被告因過失傷害案件，經檢察官提起公訴（110年度偵字第1
4442號），本院判決如下：
    主  文
周麗屏犯過失傷害罪，處拘役伍拾伍日，如易科罰金，以新臺幣
壹仟元折算壹日。
    事  實
一、周麗屏於民國110年3月14日14時41分許，駕駛車牌號碼0000
    -00號自用小客車，沿高雄市苓雅區四維三路由西往東方向
    行駛，駛至四維三路與仁智街交岔路口欲左轉時，本應注意
    其為轉彎車應讓直行車先行，而依當時天候晴朗，日間自然
    光線，柏油路面乾燥、無缺陷、無障礙物，視距良好，客觀
    上並無不能注意之情事，竟疏未注意，貿然左轉進入該路口
    ，適有孫小蘢騎乘車牌號碼000-0000號普通重型機車，沿四
    維三路由東往西方向超速行駛至該路口，見狀反應不及，兩
    車因而發生碰撞，致孫小蘢受有頭部外傷、左膝、左手、左
    肘多處挫傷及擦傷、右腳第一腳趾挫傷併遠端趾骨骨折、陰
    囊撕裂傷等傷害。周麗屏於肇事後停留在現場，在有犯罪偵
    查權限之機關或公務員尚未知悉肇事人為何人時，向前來現
    場處理之員警表明其為肇事者，嗣並接受法院裁判。
二、案經孫小蘢訴由高雄市政府警察局苓雅分局報告臺灣高雄地
    方檢察署檢察官偵查起訴。
    理  由
一、本判決所引用被告以外之人於審判外之陳述（含書面陳述）
    ，業經檢察官、被告周麗屏於本院準備程序時，均同意有證
    據能力（見交易卷第30頁），且迄至言詞辯論終結前亦未再
    聲明異議，本院審酌上開證據資料作成時之情況，並無違法
    或不當情事，且與待證事實具有關聯性，以之作為證據應屬
    適當，依刑事訴訟法第159條之5第1項規定，認均有證據能
    力。
二、認定犯罪事實所憑之理由及證據
  ㈠訊據被告固坦承於前揭時、地駕駛上開自小客車行經上開路
    段，並與告訴人騎乘之機車發生碰撞，惟矢口否認有何過失
    傷害犯行，辯稱：是告訴人車速過快、未注意車前狀況並及
    時煞車，而撞到我的車輛，我是於綠燈時左轉，當時告訴人
    車輛還離我很遠，所以我並沒有過失云云。
  ㈡經查：
　⒈被告於上開時間駕駛自小客車沿高雄市苓雅區四維三路由西
    往東方向行駛，駛至四維三路與仁智街口時欲左轉，適告訴
    人騎乘上揭機車沿四維三路由東往西方向行駛至該路口，兩
    車發生碰撞，致告訴人因此受有頭部外傷、左膝、左手、左
    肘多處挫傷及擦傷、右腳第一腳趾挫傷併遠端趾骨骨折、陰
    囊撕裂傷之傷害等事實，業據被告於偵訊及審理時坦認在卷
    （見偵卷第23、24頁、審交易卷第45、81頁），核與證人即
    告訴人於警詢、偵訊及審理時之證述相符（見警卷第5至7頁
    、偵卷第21頁、交易卷第57、58頁），並有阮綜合醫療社團
    法人阮綜合醫院診斷證明書1紙、告訴人所騎乘機車之維修
    單1份、事故現場監視器擷取畫面2張、道路交通事故現場圖
    、道路交通事故調查報告表（一）、（二）-1、事故現場照
    片、本院勘驗筆錄暨所附監視器擷取畫面各1份在卷可稽（
    見警卷第9頁、第13至17頁、第37至39頁、第47至53頁、交
    易卷第29、30頁、第35、37頁），此部分之事實，首堪認定
    。
  ⒉關於兩車之行車過程與車禍發生之經過，業據證人即告訴人
    於警詢及審理時證稱：當時我騎機車沿四維三路由東往西方
    向行駛，瞬間在我左側的自小客車碰撞到我機車的左後側，
    我根本來不及煞車等語（見警卷第5頁）。且由現場照片所
    示（見警卷第51頁），被告所駕駛車輛之右前車頭有明顯擦
    撞痕跡，員警復於道路交通事故調查報告表（二）-1上記載
    本案係被告之右前車頭與告訴人之後車尾發生碰撞（見警卷
    第39頁），與證人即告訴人前揭所證關於關於車禍發生之過
    程相符，足認告訴人所證內容應屬可信。再經本院勘驗監視
    錄影畫面，於案發當日14時41分34秒時，被告之車輛在四維
    三路內快車道出現，於14時41分44秒時，左轉往仁智街方向
    行駛，於14時41分46秒時即與告訴人之機車發生碰撞，有本
    院勘驗筆錄及監視器擷取畫面在卷足憑（見交易卷第29、30
    、35、37頁）。由上開路口監視器畫面勘驗結果可知，被告
    沿四維三路由西往東方向行駛，駛至四維三路與仁智街交岔
    路口左轉後，約2秒之時間即發生車禍，相隔時間甚短，難
    認被告有暫停觀察直行車輛動態，並讓直行車先行，致生本
    件事故。準此，被告上開駕駛行為確有轉彎車未讓直行車先
    行之過失甚明。被告辯稱其轉彎時，告訴人車輛尚離其甚遠
    云云，與客觀事證不符，並非可採。
　⒊按，汽車行駛至交岔路口，轉彎車應讓直行車先行，道路交
    通安全規則第102條第1項第7款定有明文。查，依卷附道路
    交通事故調查報告表（一）及上開勘驗結果與截圖照片所示
    ，本案事故發生時，天候晴、日間自然光線，柏油路面乾燥
    及無缺陷、無障礙物，視距良好，被告當無不能注意之情事
    ，然其竟未盡此注意義務，於行經上開路段時，未注意上開
    規定，即貿然左轉，肇致本案車禍事故之發生，則其駕駛行
    為顯有過失。再參以被告之上開駕駛行為經高雄市政府車輛
    行車事故鑑定委員會鑑定，同認：被告岔路口左轉彎車未禮
    讓直行車先行，為肇事主因等語，有該會111年2月15日高市
    車鑑字第11170109700號函暨鑑定意見書在卷可考（見交易
    卷第39至42頁），與本院之認定相同。是被告駕駛行為有過
    失，應堪認定。而告訴人確因本件車禍受有上開傷害，亦如
    前述，足認被告之過失行為與告訴人前揭傷害間有相當因果
    關係無疑。
　⒋至被告雖辯稱：告訴人亦有超速、未注意車前狀況而及時煞
    車之疏失云云。查，告訴人於製作道路交通事故談話紀錄表
    及警詢筆錄時均陳稱：我當時速度約時速50至60公里等語（
    見警卷第7、33、35頁）；告訴人雖於偵訊時改稱：當時我
    車速約時速40、50公里（見偵卷第21頁），復於審理時再改
    稱：我印象當時時速約30、40公里云云（見交易卷第58頁）
    。本院審酌案發當日於14時41分許發生車禍後，告訴人於同
    日15時27分許，在道路交通事故談話紀錄表向員警所為之陳
    述，距離案發時間接近，記憶較為清晰，亦較無時間衡量利
    害關係後始為陳述，相較於案發後間隔相當期間後所為之陳
    述，不僅記憶會隨時間之經過逐漸模糊，亦可能受到外力干
    擾或衡量利害關係後而為，應較為可採，是認告訴人於案發
    當時，車輛之時速超過50公里。而依照道路交通安全規則第
    93條第1項第1款規定：行車速度，依速限標誌或標線之規定
    ，無標誌或標線者，行車時速不得超過50公里；但設有快慢
    車道分隔線之慢車道，時速不得超過40公里。參以案發當時
    ，告訴人車輛係沿四維三路由東往西方向行駛，是告訴人已
    有超速行為至明，而為本案事故發生之次要原因。惟按刑法
    上之過失，不若民事責任係專以填補損害為目的，故無所謂
    過失相抵理論，刑法上過失傷害罪之成立，僅以加害人即被
    告有過失為致傷害之一原因為已足，不因被害人是否亦有過
    失而影響犯罪之成立，但得審酌各方過失程度，為量刑輕重
    之標準（司法院院字第631 號解釋意旨參照）。準此，告訴
    人就本件車禍之發生雖亦有過失，仍無解於被告應負之過失
    罪責，僅得於量刑時審酌各方過失程度，為量刑輕重之標準
    ，附此敘明。
　㈢綜上所述，被告所辯均係事後卸責之詞，不足採信。從而，
    此部分事證明確，被告上開犯行洵堪認定，應依法論科。　
三、論罪科刑　　
  ㈠核被告所為，係犯刑法第284條前段之過失傷害罪。
　　另按，刑法第62條所謂自首，祇以犯人在犯罪未發覺之前，
    向該管公務員申告犯罪事實，而受裁判為已足，並不以使用
    自首字樣為必要。又刑事訴訟採職權主義，不能期待被告自
    己證明其自己犯罪，因之，自首者於自首後，縱又為與自首
    時不相一致之陳述，甚至否認犯罪，仍不能動搖其自首效力
    （最高法院88年度台上字第877號判決意旨參照)。查，本件
    被告肇事後，既有留在現場並接受據報到場處理之員警製作
    談話紀錄表，此有道路交通事故談話紀錄表及高雄市政府警
    察局道路交通事故肇事人自首情形紀錄表在卷足憑（見警卷
    第29、31、41頁），縱被告於審理時否認有何過失傷害之犯
    行，依前開說明，尚符自首之規定，爰依刑法第62條前段規
    定，減輕其刑。
  ㈡爰以行為人之責任為基礎，審酌被告領有普通聯結車駕駛執
    照，有公路電子閘門查詢資料可據（見交易卷第9頁），本
    應善盡道路交通法令所定之注意義務謹慎駕駛，以維自身及
    其他用路人之安全，卻駕駛自小客車而疏未注意轉彎車應讓
    直行車先行，肇致本件車禍，並使告訴人受有前述傷害；復
    未能與告訴人和解、取得告訴人之原諒，應予非難。復衡以
    被告與告訴人就本案車禍發生之過失程度，兼以被告自陳之
    教育程度、家庭及經濟狀況（因涉及隱私，故不予揭露，詳
    見交易卷第66、67頁）等一切情狀，量處如主文所示之刑，
    併諭知易科罰金之折算標準。
據上論斷，應依刑事訴訟法第299條第1項前段，判決如主文。
本案經檢察官張志杰提起公訴，檢察官李佳韻到庭執行職務。
中　　華　　民　　國　　111 　年　　4 　　月　　13　　日
                 刑事第十五庭  法　官  詹尚晃
以上正本證明與原本無異。
如不服本判決應於收受送達後20日內向本院提出上訴書狀，並應
敘述具體理由；如未敘述上訴理由者，應於上訴期間屆滿後20日
內向本院補提理由書（均須按他造當事人之人數附繕本）「切勿
逕送上級法院」。
中　　華　　民　　國　　111 　年　　4 　　月　　13　　日
　　　　　　　　　　　　　　　 書記官　許麗珠　　
附錄論罪科刑法條：
中華民國刑法第284條
因過失傷害人者，處1年以下有期徒刑、拘役或10萬元以下罰金
；致重傷者，處3年以下有期徒刑、拘役或30萬元以下罰金。